【裁判字號】    97,交聲,2098
【裁判日期】    980113
【裁判案由】    聲明異議
【裁判全文】
臺灣高雄地方法院交通事件裁定        97年度交聲字第2098號
原處分機關  高雄市政府交通局
代  表  人  王國材
異  議  人
即受處分人  甲○○
上列異議人即受處分人因違反道路交通管理處罰條例案件，對於
高雄市政府交通局民國97年8 月25日所為之處分（高市交裁第裁
32-B00000000號裁決書）聲明異議，本院裁定如下：
    主  文
原處分撤銷。
甲○○不罰。
    理  由
一、按機器腳踏車行駛之車道及轉彎，應依標誌或標線之規定行
    駛；無標誌或標線者，依左列規定行駛：一在未劃分快慢車
    道之道路，得在最外側二車道行駛；單行道得在最左、右側
    車道行駛。二在已劃分快慢車道之道路，雙向道路得在最外
    側快車道及慢車道行駛；單行道道路得在慢車道及與慢車道
    相鄰之快車道行駛。三同向三車道以上道路，均應以兩段方
    式進行左轉彎；單行道道路，行駛於右側車道或慢車道者，
    應以兩段方式進行左轉彎，行駛於左側車道或慢車道者，應
    以兩段方式進行右轉彎。四不得在人行道行駛，道路交通安
    全規則第99條第1 項定有明文。又機器腳踏車，不在規定車
    道爭道行駛，處新台幣（下同）6 百元以上1 千8 百元以下
    罰鍰，道路交通管理處罰條例第45條第13款亦定有明文。另
    行為人如騎乘機車不在規定車道行駛，嗣為警舉發，而在舉
    發通知單上所載之應到案日期前聽候裁決，經主管機關調查
    後仍認定有上開違規行為者，依違反道路交通管理事件統一
    裁罰基準及處理細則第44條第1 項及違反道路交通管理事件
    統一裁罰基準表規定，需對該行為人處以6 百元之罰鍰。
二、原處分意旨略以：異議人即受處分人甲○○於民國97年7 月
    20日21時30分許，駕駛車號XYF-527 號重型機車行經高雄市
    ○○○路、重愛路口時，經警員當場攔停舉發「機器腳踏車
    ，不在規定車道行駛」之違規，依道路交通管理處罰條例第
    45條第13款規定裁處罰鍰6 百元，並依同條例第63條第1 項
    第1 款規定記違規點數1 點等語。
三、本件異議意旨略以：異議人於前揭時地騎乘上開機車搭載其
    妻陳素美，原沿博愛四路北行，行經博愛四路與重愛路口之
    際，忽有1 部大型廂型車，自左方重愛路駛出高速逕行左轉
    進入慢車道，異議人一時無法判斷其方向，即下意識急向左
    轉朝快車道上閃避，以求取安全，遂進入警察所指違規路段
    ，異議人係被逼不得已駛入最外側快車道。又該博愛路快車
    道路面上雖均有繪製禁行機車的標記，但於博愛四路、重和
    路起，經重義路、重愛路、重仁路、重忠路約數百公尺路段
    ，快車道外側車道路面上均未有繪製「禁行機車」行駛之標
    字，就此主張所為之處分不當，而依法聲明異議等語（見本
    院卷第7 、30頁）。
四、經查：
  (一)本件受處分人於前揭時地於最外側快車道行駛時，適逢在該
    處值勤之高雄市政府警察局左營分局博愛四路派出所警員乙
    ○○執行巡邏勤務，於上開時地發現異議人騎乘機車行駛快
    車道，認該車違反道路交通管理處罰條例第45條第13款規定
    而於博愛四路、重仁路口加以攔停製單舉發，當場異議人拒
    簽，並於舉發違反道路管理事件通知單（下稱舉發通知單）
    上所載之應到案日期（97年8 月5 日）前之同年月4 日向原
    處分機關高雄市政府交通局交通事件裁決中心提出申訴，經
    原處分機關函請舉發單位即高雄市政府警察局左營分局調查
    結果，仍認異議人仍確有前述違規行為，原處分機關乃依道
    路交通管理處罰條例第45條第13款規定，裁處受處分人罰鍰
    600 元，並依同條例第63條第1 項第1 款規定記違規點數1
    點之事實，固經證人即目睹異議人行駛於高雄市○○○路上
    自重愛路口至重仁路口段最外側快車道、繼而開單告發異議
    人之員警乙○○於本院訊問時具結證述屬實在卷（見本院卷
    第31、32頁），並為異議人所不爭執，且有舉發通知單、嗣
    後更正違規時地之舉發通知單、違反道路交通管理事件裁決
    書、高雄市政府警察局左營分局97年8 月14日高市警左分六
    字第0970019643號函、更正通知書各1 份、上開證人所提現
    場照片3 幀在卷可稽（見本院卷第9 、13至15、17、19、35
    、36頁），堪以認定。
  (二)惟查：異議人辯稱當日其所行駛之外側快車道路面上，並未
    繪製「禁行機車」之字樣，亦即該博愛路快車道路面上雖均
    有繪製禁行機車的標誌，但自博愛四路、重和路口起，經重
    義路、重愛路、重仁路、重忠路止約數百公尺路段，外側車
    道路面上均未繪製「禁行機車」字樣等情（見本院卷第7 、
    30頁），並經上開證人乙○○證稱：前面路段是有繪製「禁
    行機車」字樣，僅於博愛四路與重愛路口那一段未有繪製，
    但該路段仍可明確看到分隔島明確將機慢車道與快車道分開
    等語明確（見本院卷第35、36頁），而從現場照片觀之異議
    人遭舉發行駛快車道之路段確無繪製「禁行機車」之字樣，
    又現場之快車道為雙線道之情，亦有現場照片3 幀及電子地
    圖2 張附卷可稽（見本院卷第35、36、41、42頁），是異議
    人關於遭舉發當日其所行駛之外側快車道路面上，並未繪製
    「禁行機車」之字樣此部分抗辯之情，應堪採信。
  (三)按機器腳踏車在已劃分快慢車道之道路，雙向道路得在最外
    側快車道及慢車道行駛，道路交通安全規則第99條第1 項第
    1 款，定有明文。即表示機車並非不得行駛於快車道上，惟
    在同向快車道如有多條時，僅得於最外側快車道上行駛而己
    ，今違規地點雖係雙線之快車道，然於最外側車道上又無禁
    行機車之字樣，已如前述，異議人車輛於最外側快車道上行
    駛自無任何不法情事，原處分機關以異議人機車行駛快車道
    為由，即逕認異議人機車有不在規定車道內爭道行駛之違規
    行為，所為之前開裁罰即有未恰。
  (四)另證人乙○○雖證稱於異議人遭舉發地點之前面路段有繪製
    「禁行機車」字樣云云（見本院卷第32頁），惟異議人遭開
    單舉發之時即遭攔查停車，並未繼續行駛至證人所述之前方
    有禁行機車標誌之快車道上，是尚無從據此而為不利異議人
    之認定；又異議人另指稱：其於前揭時地係欲閃避他車方急
    向左轉朝快車道上駛去，以求取安全云云（見本院卷第30頁
    ），惟本件上開重型機車於案發當日之駕駛行為並不構成「
    機器腳踏車，不在規定車道行駛」之交通違規，業如前述，
    是異議人是否因閃避他車而駛入快車道乙節，無論異議人所
    述是否屬實，對於本件論斷原處分機關裁決之結果自不生影
    響，即無再為審究之必要，爰不再另行審酌，併此敘明。
五、綜上所述，異議人所稱其所行駛之外側快車道路面上，並未
    繪製「禁行機車」之字樣之抗辯為可採，此外，復查無其他
    積極證據足以證明異議人有原處分機關所認定之前開違規行
    為，自應作對異議人有利之認定，原處分機關不察，遽對異
    議人為前開裁決，即難認為允當，應認異議人之異議為有理
    由，由本院將原處分撤銷，改諭知異議人不罰，以資適法。
六、據上論斷，應依道路交通管理處罰條例第87條第2 項、道路
    交通案件處理辦法第20條前段，裁定如主文。
中    華    民    國    98    年    1     月    13    日
                        交通法庭  法  官  林建鼎
以上正本證明與原本無異
如不服本裁定，應於送達後5 日內，向本院提出抗告狀（須附繕
本）。
中    華    民    國    98    年    1     月    14    日
                                  書記官  林秀敏


司法院資訊處製作；財團法人民間司法改革基金會備份。
